【裁判字號】    97,訴,1859
【裁判日期】    970820
【裁判案由】    違反毒品危害防制條例
【裁判全文】
臺灣彰化地方法院刑事判決              97年度訴字第1859號
公  訴  人  臺灣彰化地方法院檢察署檢察官
被      告  甲○○
                    （現於臺灣臺中監獄執行中）
上列被告因毒品危害防制條例案件，經檢察官提起公訴（97年度
毒偵字第1980號），本院行簡式審判程序判決如下：
    主  文
甲○○施用第一級毒品，累犯，處有期徒刑壹年。
    事實及理由
一、犯罪事實：
  (一)甲○○前因受觀察勒戒、強制戒治，於民國（下同）91年3
    月13日停止戒治付保護管束出所，並於91年9月25日保護管
    束期滿未經撤銷，視為強制戒治執行完畢。又於強制戒治執
    行完畢5年內，94年4月20日至94年10月22日犯連續施用第一
    級毒品，經（本院94年度訴字第1817號判決）處有期徒刑1
    年2月，後經減為有期徒刑7月；又犯詐欺罪（臺灣桃園地方
    法院95年度壢簡字第1621號判決）有期徒刑6月，後經減為
    有期徒刑3月；又犯偽造文書罪（臺灣高等法院台中分院96
    年度上訴字第492號判決）處有期徒刑6月，後經減為有期徒
    刑3月。上述減刑後之有期徒刑7月、3月、3月，定應執行有
    期徒刑1年，96年9月10日執行完畢出監（構成累犯）。後
    又犯竊盜罪，97年1月31日經本院97年度彰簡字第78號判決
    處有期徒刑4月（已確定，尚未執行）；又96年12月10日
    犯施用一級毒品罪，97年2月25日檢察官偵查終結提起公訴
    （97年4月28日經本院97年度訴字第675號判決處有期徒刑10
    月，97年6月16日確定，97年7月1日始入監執行）。
  (二)甲○○明知自己有上述竊盜、毒品案件尚未執行，仍不知收
    斂，竟於97年3月29 日下午3時許，在其彰化縣芬園鄉○○
    村○○路○段799號住所內，以海洛因置入針筒摻水注射之方
    式，施用第一級毒品海洛因1次。
  (三)嗣於97年4月3日下午3時許，為警在彰化縣芬園鄉○○路與
    大埔路口查獲，經徵其同意，採集尿液送驗，結果呈毒品「
    嗎啡」陽性反應，始悉上情。
二、認定事實之證據及理由：
  (一)被告於警訊、偵查、本院審理中之自白。
  (二)彰化縣警察局彰化分局委託檢驗尿液代號與真實姓名對照認
    證單，證明被告接受採尿送驗之事實。
  (三)詮昕科技股份有限公司濫用藥物尿液檢驗報告書（97年毒偵
    字第1980號卷P.8），證明被告驗尿呈現「嗎啡」之陽性反
    應。
  (四)不再送觀察勒戒之理由：
    按毒品危害防制條例於92年7月9日修正公布，自93年1月9日
    施行，其中第20條、第23條將施用毒品之刑事處遇程序，區
    分為「初犯」及「五年內再犯」、「五年後再犯」。依其立
    法理由之說明：「初犯」，經觀察、勒戒或強制戒治後，應
    為不起訴處分或不付審理之裁定；經觀察、勒戒或強制戒治
    執行完畢釋放後，「五年內再犯」者，因其再犯率甚高，原
    實施之觀察、勒戒及強制戒治既已無法收其實效，爰依法追
    訴或裁定交付審理。至於經觀察、勒戒或強制戒治執行完畢
    釋放後，「五年後再犯」者，前所實施之觀察、勒戒或強制
    戒治已足以遮斷其施用毒品之毒癮，為期自新及協助其斷除
    毒癮，仍適用「初犯」規定，先經觀察、勒戒或強制戒治之
    程序。從而依修正後之規定，僅限於「初犯」及「五年後再
    犯」二種情形，始應先經觀察、勒戒或強制戒治程序。倘被
    告於五年內已再犯，經依法追訴處罰，縱其第三次（或第三
    次以上）再度施用毒品之時間，在初犯經觀察、勒戒或強制
    戒治執行完畢釋放五年以後，已不合於「五年後再犯」之規
    定，且因已於「五年內再犯」，顯見其再犯率甚高，原實施
    觀察、勒戒或強制戒治，已無法收其實效，即應依該條例第
    10條處罰（最高法院95年度第7次刑事庭會議決議參照）。
    本件被告前因施用毒品案件，經強制戒治，並於91年9月25
    日保護管束期滿未經撤銷，視為強制戒治執行完畢。又於強
    制戒治執行完畢5年內，94年4月20日至94年10月22日犯連續
    施用第一級毒品（本院94年度訴字第1817號判決），有卷附
    臺灣高等法院被告前案紀錄表、相關判決可稽。被告既曾於
    「五年內再犯」，且經法院判處罪刑確定，其又於97年3月
    29日施用毒品，即非屬該條例第20條第3項所定「五年後再
    犯」之情形，仍應論以毒品危害防制條例第10條第1項之施
    用第1級毒品罪。
  (五)被告自白核與事實相符，足堪採信。本件事證明確，被告施
    用第一級毒品犯行，已可認定。
三、論罪科刑：
  (一)核被告所為，係犯毒品危害防制條例第10條第1項之施用第
    一級毒品罪。被告持有毒品之行為，分別為施用毒品之高度
    行為吸收，不另論罪。
  (二)被告有犯罪事實欄內之徒刑執行經過，此有臺灣高等法院被
    告全國前案紀錄表可稽，其受此有期徒刑執行完畢後，五年
    以內故意再犯有期徒刑以上之罪，應依累犯規定，加重其刑
    。
  (三)量刑審酌：被告毒品前科累累，明知有案件待執行中，被告
    猶毫無悔改之心，十餘年來服刑不斷，多次入獄導致婚姻破
    裂，前妻求去，被告又因濫用針筒染上重病，付出最慘痛之
    代價，仍然無可自拔地施用毒品，若予以較長監禁至少可確
    保其短期內不會再施用，又被告犯後已坦承犯行，態度尚可
    等一切情狀，量刑如主文所示之刑。
四、適用法律：
  (一)刑事訴訟法第273條之1第1項、第310條之2、第454條第1項
    。
  (二)毒品危害防制條例第10條第1項、刑法第11條前段、第47條
    第1項。
本案經檢察官林宏昌到庭執行職務。
中    華    民    國    97    年    8    月    20    日
                  刑事第八庭    法  官  葉明松
以上正本證明與原本無異。
如不服本判決，應於判決送達後10日內，向本院提出上訴書狀，
上訴書狀應「敘述具體上訴理由」，並按他造當事人之人數附繕
本。「切勿逕送上級法院」。
中    華    民    國    97    年    8    月    20    日
                                書記官  施秀青
附錄本案論罪法條：
毒品危害防制條例第10條
施用第一級毒品者，處 6 月以上 5 年以下有期徒刑。
施用第二級毒品者，處 3 年以下有期徒刑。


司法院資訊處製作；財團法人民間司法改革基金會備份。
